臺灣高雄地方法院刑事判決　
110年度簡上字第255號
上  訴  人  
即  被  告  蕭域煬


上列上訴人因傷害案件，不服本院高雄簡易庭110年度簡字第936
號中華民國110年6月18日第一審簡易判決（聲請簡易判決處刑案
號：臺灣高雄地方檢察署109年度調偵字第1019號），提起上訴
，本院管轄之第二審合議庭，判決如下：
    主      文
上訴駁回。
    事實及理由
一、程序說明
    本案經本院管轄之第二審合議庭（下稱本院第二審）審理結
    果，認原判決認事用法，均無違誤，量刑亦屬妥適，應予維
    持，爰依刑事訴訟法第373條規定，本判決之事實、證據及
    理由，除證據部分另補充：「1.本院勘驗筆錄及現場監視錄
    影畫面翻拍照片、2.國軍高雄總醫院民國110年11月10日醫
    雄企管字第1100015556號函暨檢附告訴人歐保國及陳致麟之
    病歷資料及診斷證明書、3.杏和醫院110年11月10日杏和字
    第11000180號函暨檢附告訴人歐忠孝病歷資料及診斷證明書
    」，理由部分補充：「對於上訴意旨之論駁（詳下述）」以
    外，其餘均引用第一審判決書記載（如附件）。
二、上訴意旨
    上訴人即被告蕭域煬（下稱被告）未出手與告訴人歐保國、
    歐忠孝、陳致麟（下稱告訴人歐保國等3人）彼此互毆，告
    訴人歐保國等3人所受傷勢並非被告造成；縱認上開傷勢係
    被告所為，亦係告訴人歐保國等3人先出手攻擊，被告行為
    應屬正當防衛而不罰等語。
三、對於上訴意旨之論駁
  ㈠被告、告訴人歐保國等3人於109年3月7日22時47分許，在高
    雄市○○區○○路00號前，因停車問題發生口角糾紛及肢體衝突
    ，告訴人歐保國受有腦震盪症候群、頭部挫傷等傷害，告訴
    人陳致麟受有左胸壁挫傷、下巴挫傷等傷害，告訴人歐忠孝
    受有左側膝部挫扭傷等傷害乙節，此為被告所不爭執，且經
    告訴人歐保國等3人於警詢、偵訊及證述明確，並有國軍高
    雄總醫院附設民眾診療服務處109年3月8日診斷證明書、杏
    和醫院109年3月8日診斷證明書、現場監視錄影光碟在卷可
    稽，此部分之事實，自堪先予認定。  
  ㈡又本院第二審當庭勘驗現場監視器錄影光碟結果略以：被告
    於109年3月7日22時52分25秒許，先出手以手臂推開告訴人
    歐保國身體，致告訴人歐保國身形不穩後退，於同日22時52
    分28秒許，與告訴人歐保國發生拉扯，又於同日22時52分30
    秒許，伸手架開告訴人陳致麟，且於同日22時52分34秒許，
    架住告訴人陳致麟脖頸扭打，並與告訴人歐忠孝發生肢體拉
    扯，再於同日22時52分42秒許，抬腳踢擊告訴人陳致麟胸口
    ，復於同日22時52分45秒許，與告訴人陳致麟拉扯倒地扭打
    ，並出手拉扯告訴人歐忠孝倒地等情，此有本院勘驗筆錄及
    現場錄影畫面翻拍照片在卷可查，顯見被告確有出手與告訴
    人歐保國等3人互毆甚明。被告辯稱未出手與告訴人歐保國
    等3人彼此互毆云云，顯與客觀事實相悖，並不可採。
　㈢另經本院第二審函詢國軍高雄總醫院覆稱：告訴人歐保國於1
    09年3月7日23時50分至本院急診，主訴被人打左臉疼痛，診
    視後開立診斷證明書「腦震盪症候群、頭部挫傷」，告訴人
    陳致麟於109年3月7日23時42分至本院急診，主訴與陌生人
    打架，左臉頰有傷口，診視後開立診斷證明書記載「左胸壁
    挫傷、下巴挫傷」等語；另函詢杏和醫院覆稱告訴人歐忠孝
    於109年3月8日就醫時主訴左膝疼痛，給予理學檢查左膝確
    實有壓痛反應，故開立「左側膝部扭拉傷」之診斷書，病患
    就醫時自訴於109年3月7日晚上被人毆打導致左膝疼痛，若
    病患自訴屬實則有可能等語，分別有卷附國軍高雄總醫院11
    0年11月10日醫雄企管字第1100015556號函暨檢附告訴人歐
    保國及陳致麟之病歷資料及診斷證明書、杏和醫院110年11
    月10日杏和字第11000180號函暨檢附告訴人歐忠孝病歷資料
    及診斷證明書可憑，經核各該傷勢均與被告、告訴人歐保國
    等3人彼此互毆之案發時間、接觸部位、拉扯過程等情節大
    致相符，足認告訴人歐保國等3人所受上開傷勢確係被告於
    彼此互毆過程中造成無疑。至於前述國軍高雄總醫院回函雖
    有稱：（上開傷勢）是否與109年3月7日22時47分許之傷勢
    相符，無法判定等語，然此僅係醫師表明醫學上僅憑病人主
    訴之內容無從實際判定傷勢發生之原因，尚不為有利被告之
    認定。被告辯稱告訴人歐保國等3人所受傷勢並非被告造成
    云云，顯與卷內客觀事證相悖，並不可採。
  ㈣被告雖又辯稱告訴人歐保國等3人先出手攻擊，被告行為應屬
    正當防衛不罰云云。惟本件衝突係被告先出手以手臂推開告
    訴人歐保國，進而與告訴人歐保國等3人彼此互毆等情，業
    經本院勘驗現場錄影光碟無誤，已如前述；而刑法上所謂正
    當防衛必須對於現在不法之侵害始得為之，至彼此互毆，又
    必須以一方初無傷人之行為，因排除對方不法之侵害而加以
    還擊，始得以正當防衛論，倘無從辨別何方為不法侵害之互
    毆行為，因口角互毆彼此成傷，均不得主張正當防衛，被告
    前揭抗辯，亦不可採。
四、結論
    原判決以被告犯行明確，引用刑法第277條第1項、刑法第41
    條第1項等規定，並敘明：「審酌被告4 人（按即被告、告
    訴人歐保國等3人，告訴人歐保國等3人原為同案被告，然於
    原判決判處罪刑後未據上訴，已告確定）為智識成熟之成年
    人，應知遇有糾紛應以理性和平之方式解決，竟捨此不為，
    一言不合即徒手互毆，致4人間分別受有如附件犯罪事實所
    示之傷勢，所為誠屬不該；復考量被告歐保國、歐忠孝、陳
    致麟均坦承犯行，而被告蕭域煬否認犯行之犯後態度，及被
    告歐保國、歐忠孝、陳致麟於本院審理中有意與被告蕭域煬
    和解，惟因前開3 人與被告蕭域煬所認知之和解金額差距過
    大而未果（有本院刑事調解案件簡要記錄表在卷可佐），是
    此未能和解之結果非可單純歸因於任1名被告；並衡酌本案
    係肇因於被告歐保國、蕭域煬間無法共同理性解決停車紛爭
    而生，且係被告歐保國率先出手攻擊被告蕭域煬，而被告歐
    忠孝、陳致麟見狀加入互毆，被告蕭域煬因而1人同時遭受
    另外3名被告毆打之犯罪及受害情節；另考量被告蕭域煬所
    受之傷勢及程度顯然較另外3名被告嚴重，兼衡渠等於警詢
    時自陳之智識程度及家庭經濟狀況（因涉及個人隱私，故不
    揭露，詳如警詢筆錄受詢問人欄）、本案前僅被告陳致麟有
    前科、其餘被告3 人並無前科之素行（有臺灣高等法院被告
    前案紀錄表在卷可佐；被告陳致麟構成累犯部分不予重複評
    價）、與被告歐保國、歐忠孝、陳致麟已對被告蕭域煬、被
    告蕭域煬亦已對前開3人提起刑事附帶民事訴訟（均移送民
    庭），尚非不得藉由後續程序獲得適當之補償等一切情狀」
    等語，量處被告拘役30日，並諭知以新臺幣1,000元折算1日
    之易科罰金折算標準，認事用法均無違誤，量刑亦稱妥適，
    被告仍執前詞否認犯行，提起上訴，經核為無理由，應予駁
    回。
據上論斷，應依刑事訴訟法第455條之1第1項、第3項、第364條
、第368條、第373條，判決如主文。
本案經檢察官王清海聲請簡易判決處刑，檢察官陳俊宏到庭執行
職務。
中　　華　　民　　國　 111 　 年　　5 　　月　　10 　 日
                  刑事第十一庭  審判長法  官  莊珮吟
                                      法  官  洪碩垣
                                      法  官  黃鳳岐
以上正本證明與原本無異。
本件不得上訴。
中　　華　　民　　國　　111 　年　　5 　　月　　12　　日
                                      書記官  林依潔
【附件】臺灣高雄地方法院刑事簡易判決